臺灣士林地方法院刑事判決
111年度交易字第187號
公  訴  人  臺灣士林地方檢察署檢察官
被      告  鄭益來


選任辯護人  黃匡麒律師（法扶律師）
上列被告因公共危險案件，經檢察官提起公訴（111年度偵字第1
1966號），被告於本院準備程序中就被訴事實為有罪之陳述，經
告知被告簡式審判程序之旨，並聽取檢察官、被告及辯護人之意
見後，本院裁定改依簡式審判程序審理，並判決如下：
    主  文
鄭益來駕駛動力交通工具而吐氣所含酒精濃度達每公升零點二五
毫克以上，累犯，處有期徒刑拾月。
    事實及理由
一、按除被告所犯為死刑、無期徒刑、最輕本刑為3年以上有期
    徒刑之罪或高等法院管轄第一審案件者外，於第一次審判期
    日前之準備程序進行中，被告先就被訴事實為有罪之陳述時
    ，審判長得告知被告簡式審判程序之旨，並聽取當事人、代
    理人、辯護人及輔佐人之意見後，裁定進行簡式審判程序，
    刑事訴訟法第273條之1第1項定有明文。經核本案被告鄭益
    來所犯係死刑、無期徒刑、最輕本刑為3年以上有期徒刑以
    外之罪，其於準備程序中就被訴事實為有罪之陳述，經告知
    簡式審判程序之旨，並聽取公訴人、被告及其辯護人之意見
    後，本院爰依首揭規定，裁定進行簡式審判程序。是本案之
    證據調查，依同法第273條之2規定，不受同法第159條第1項
    、第161條之2、第161條之3、第163條之1，及第164條至170
    條所規定證據能力認定及調查方式之限制，合先敘明。
二、本案犯罪事實及證據，除均引用檢察官起訴書之記載（如附
    件）外，另補充證據如下：被告於本院民國111年11月18日
    準備程序及審理中所為之自白（見本院111年度交易字第187
    號卷【下稱交易卷】第58、66頁）。
三、論罪科刑
  ㈠核被告所為，係犯刑法第185條之3第1項第1款之駕駛動力交
    通工具而吐氣所含酒精濃度達每公升0.25毫克以上罪。
  ㈡按被告構成累犯之事實及應加重其刑之事項，均應由檢察官
    主張並具體指出證明之方法後，經法院踐行調查、辯論程序
    ，方得作為論以累犯及是否加重其刑之裁判基礎，係最高法
    院最近統一之見解。蓋被告是否構成累犯，性質上係屬刑罰
    加重事實（準犯罪構成事實），與其被訴之犯罪事實不同，
    並無刑事訴訟法第267條規定之適用，亦與起訴效力及於該
    犯罪事實相關之法律效果有別，自應由檢察官於起訴書內加
    以記載，或至遲於審判期日檢察官陳述起訴要旨時以言詞或
    書面主張。且依同法第161條第1項及司法院釋字第775號解
    釋意旨，此項構成累犯之事實，並應由檢察官負舉證責任，
    及指出證明之方法。又檢察官提出證明被告構成累犯事實之
    證據，應經嚴格證明程序，必具有證據能力，並經合法調查
    ，始得作為判斷之依據。所謂證明被告構成累犯事實之證據
    ，包含前案確定判決、執行指揮書、執行函文、執行完畢（
    含入監執行或易科罰金或易服社會勞動執行完畢、數罪係接
    續執行或合併執行、有無被撤銷假釋情形）文件等相關執行
    資料固屬之。至一般附隨在卷宗內之被告前案紀錄表，乃司
    法機關相關人員依照被告歷次因犯罪起訴、判決、定刑、執
    行等原始訴訟資料經逐筆、逐次輸入電磁紀錄後列印之派生
    證據，屬於文書證據之一種，雖有方便查閱、檢驗之功能，
    但究非證據本身之內容。如被告或選任辯護人對其真實性發
    生爭執或有所懷疑時，法院自應曉諭檢察官提出被告原始執
    行資料以憑證明。檢察官經曉諭後仍不為聲請者，法院不能
    依職權調查而自行蒐集對被告不利之累犯證據；但被告是否
    構成累犯之事實，如經檢察官聲請調查而仍有疑問者，法院
    為發現真實，自不妨依個案具體情形而為補充性之調查（見
    同法第163條第2項）。倘法院依文書證據之調查方式宣讀或
    告以要旨後，被告及其辯護人並不爭執被告前案紀錄表記載
    內容之真實性，乃再就被告是否應加重其刑之法律效果，於
    科刑階段進行調查及辯論，始憑以論斷被告於本案構成累犯
    並裁量加重其刑者，即不能指為違法（最高法院111年度台
    上字第3405號刑事判決可資參照）。查本件起訴書固未記載
    被告於犯本案前，如何經法院論處徒刑及執行完畢等具體事
    實，惟經公訴檢察官於本院準備程序、審理期日當庭主張被
    告前有多次酒駕紀錄，最近1次係於107年間所犯，經本院以
    107年度審交簡字第270號判決處有期徒刑6月，上訴後再經
    本院以107年度交簡上字第93號判決駁回上訴確定（下稱前
    案），嗣109年7月23日易科罰金執行完畢，又於有期徒刑執
    行完畢後5年內，故意再犯本件有期徒刑以上之罪，為累犯
    ，請依法加重其刑等語（見交易卷第61、69頁），並提出被
    告提示簡表、刑案資料查註記錄表、公訴蒞庭簡表、矯正簡
    表等在卷可稽（見臺灣士林地方檢察署【下稱士林地檢署】
    111年度偵字第11966號卷前案資料卷宗），顯已就被告本件
    所為應構成累犯之事實提出證明方法，經核與臺灣高等法院
    被告前案紀錄表內所載各項前案之犯罪類型、執行情形均相
    符一致，而經本院提示臺灣高等法院被告前案紀錄表並告以
    要旨結果，被告及辯護人均不加爭執，始進行科刑調查及辯
    論（見交易卷第69-71頁），是檢察官所提上揭資料，足資
    憑以論斷被告於本案是否構成累犯、應否裁量加重其刑。被
    告於上述執行完畢後5年內，故意再犯本案有期徒刑以上之
    罪，構成累犯，而經審酌本案與前案之罪名及犯罪類型均屬
    相同，且除本案及前案外，被告復有5次不能安全駕駛經法
    院判決確定之紀錄一情，有臺灣高等法院被告前案紀錄表在
    卷可查，足見其對於法令規定及用路人安全甚不重視，顯有
    特別惡性，對刑罰反應力薄弱，如加重其法定最低度刑，尚
    不至於使「行為人所受的刑罰」超過「其所應負擔罪責」，
    爰依司法院釋字第775號解釋意旨及刑法第47條第1項加重其
    刑。
  ㈢被告固主張本件事發後，係其主動報警，有自首減輕其刑規
    定之適用云云，惟按自首係以對於未發覺之犯罪，在有偵查
    犯罪職權之公務員知悉犯罪事實及犯人之前，向職司犯罪偵
    查之公務員坦承犯行，並接受法院之裁判而言。苟職司犯罪
    偵查之公務員已知悉犯罪事實及犯罪嫌疑人後，犯罪嫌疑人
    始向之坦承犯行者，為自白，而非自首。本件被告係於警察
    到場處理後，經實施酒測以後始知其酒精濃度超標等情，業
    據被告自承在卷（見交易卷第69頁），顯非在有偵查犯罪職
    權之公務員知悉犯罪事實前即主動坦承犯行。況被告於警詢
    、偵查均否認犯罪（見士林地檢署111年度偵字第11966號卷
    【下稱偵卷】第38、111頁），遲至本院行準備程序時始自
    白犯罪，自與上開坦承犯行之要件不符而無適用自首減刑規
    定之餘地。
  ㈣又按法官於有罪判決中，究應如何量處罪刑，為實體法賦予
    審理法官裁量之刑罰權事項，法官行使此項裁量權，自得依
    據個案情節，參諸刑法第57條所定各款犯罪情狀之規定，於
    該法定刑度範圍內，基於合義務性之裁量，量處被告罪刑；
    法官為此量刑之裁量權時，除不得逾越法定刑或法定要件外
    ，尚應符合法規範之體系及目的，遵守一般有效之經驗及論
    理法則等法原則，亦即應兼顧裁量之外部及內部性，如非顯
    然有裁量逾越或裁量濫用之違法情事，自不得任意指摘為違
    法，此亦為最高法院歷年多起判例所宣示之原則（最高法院
    80年台非字第473號判例、75年台上字第7033號判例、72年
    台上字第6696號判例、72年台上字第3647號判例參照）。揆
    諸上揭意旨，法院在立法者考量各種罪名之保護法益、社會
    危害性不同，所設下之不同法定刑度框架內，應積極審酌刑
    法第57條所定各款量刑事由，務求輕重得宜，罰當其罪，以
    符罪刑相當原則。如無特殊情況，自無不分案件情節輕重，
    一概從法定最低刑度往上酌加而從輕量刑之理。爰審酌酒精
    成分對人之意識能力具有不良影響，飲酒後駕車亦對一般往
    來之公眾及駕駛人自身皆具有高度之危險性，此為具備通常
    智識之成年人所知悉，況政府、媒體對酒後不開車之觀念亦
    多有宣導，被告為智識正常之成年人，又有多次酒駕前科，
    對此應無不知，本應警惕戒慎勿犯，卻仍捨此不為，顯置用
    路人之生命、身體安全於不顧。再考諸被告於最近1次酒駕
    犯行即前案所測得之吐氣酒精濃度為每公升0.50毫克，雖幸
    未造成人車損傷，然其義務違反之程度本屬非輕，此有本院
    107年度交簡上字第93號判決附卷可稽（見交易卷第99-101
    頁），被告竟未記取教訓而再犯本件犯行，且所測得之吐氣
    酒精濃度竟高達每公升1.09毫克，為前案數值之2倍有餘，
    並因而肇事造成他人車損，顯見被告不僅故態復萌，於犯罪
    情節更有益發嚴重之情形，倘非予以相當程度之刑事非難，
    實不足使其生警惕之心甚明，以及被告於偵查中一再爭執酒
    測數值不準確（見偵卷第11、44頁），未見悔意，遲至本院
    行準備程序始坦承犯行，犯後態度難謂良好，惟念及被告之
    身心狀態非佳，有被告之身心障礙證明1份附卷可憑（見交
    易卷第75頁），兼衡被告駕駛動力交通工具之種類、駕車時
    間、行經路段之狀況，及其自陳國小畢業之智識程度，從事
    油漆工、月收入約新臺幣（下同）1萬7,000元至1萬8,000元
    ，獨居、未婚無子、無需要扶養之人之家庭生活經濟狀況（
    見交易卷第69頁）暨其他一切刑法第57條所示量刑因子，量
    處如主文所示之刑。
據上論斷，應依刑事訴訟法第273條之1第1項、第299條第1項前
段、第310條之2、第454條第2項（依刑事裁判精簡原則，僅記載
程序法條），判決如主文。
本案經檢察官錢義達提起公訴，檢察官余秉甄到庭執行職務。
中　　華　　民　　國　　111 　年　　12　　月　　6 　　日
　　　　　　　　　刑事第三庭  法  官  鐘乃皓
以上正本證明與原本無異。　　　　　　　　　
如不服本判決應於收受送達後20日內向本院提出上訴書狀，並應
敘述具體理由。其未敘述上訴理由者，應於上訴期間屆滿後20日
內向本院補提理由書( 均須按他造當事人之人數附繕本) 「切勿
逕送上級法院」。
因疫情而遲誤不變期間，得向法院聲請回復原狀。
                              書記官  林毓珊
中　　華　　民　　國　　111 　年　　12　　月　　6 　　日
附錄本案所犯法條：
中華民國刑法第185條之3
駕駛動力交通工具而有下列情形之一者，處三年以下有期徒刑，
得併科三十萬元以下罰金：
一、吐氣所含酒精濃度達每公升零點二五毫克或血液中酒精濃度
   達百分之零點零五以上。
二、有前款以外之其他情事足認服用酒類或其他相類之物，致不
   能安全駕駛。
三、服用毒品、麻醉藥品或其他相類之物，致不能安全駕駛。
因而致人於死者，處三年以上十年以下有期徒刑，得併科二百萬
元以下罰金；致重傷者，處一年以上七年以下有期徒刑，得併科
一百萬元以下罰金。
曾犯本條或陸海空軍刑法第五十四條之罪，經有罪判決確定或經
緩起訴處分確定，於十年內再犯第一項之罪因而致人於死者，處
無期徒刑或五年以上有期徒刑，得併科三百萬元以下罰金；致重
傷者，處三年以上十年以下有期徒刑，得併科二百萬元以下罰金
。
附件
臺灣士林地方檢察署檢察官起訴書
                                    111年度偵字第11966號
　　被　　　告　鄭益來　年籍詳卷
上列被告因公共危險案件，已經偵查終結，認應該提起公訴，茲
將犯罪事實及證據並所犯法條分敘如下：
　　　　犯罪事實
一、鄭益來於民國111年5月18日12時許，在臺北市北投區住處，
    飲用含有酒精成分之飲料若干，其體內酒精濃度已超過呼氣
    值每公升0.25毫克，仍騎乘車牌號碼000-0000號普通重型機
    車，於同（18）日18時28分，行經臺北市北投區中央北路2
    段257巷42前時，因與許良瑋所駕駛ATC－3598號自用小客車
    發生肇事，經警到場處理，測得其呼氣酒精濃度為每公升1.
    09毫克，因而查獲。
二、案經臺北市政府警察局北投分局報告偵辦。
　　　　證據並所犯法條
一、本件訊據被告鄭益來矢口否認涉有上開犯行，辯稱：僅飲用
    一杯保力達，惟其不否認本件酒測乃其親測，而被告係酒後
    駕車肇事，其檢測出之呼氣酒精濃度達每公升1.09毫克，業
    有酒精測試列印紙正本、臺北市政府警察局舉發違反道路交
    通管理事件通知單影本附卷可資佐證，被告所辯，顯不足採
    ，其犯嫌堪以認定。
二、核被告所為，係犯刑法第185條之3第1項第1款之公共危險罪
    嫌。
三、依刑事訴訟法第251條第1項提起公訴。
　  此　致
臺灣士林地方法院
中　　華　　民　　國　 111　　年　　6 　　月　　14　　日
　　　　　　　　　　　　　　　檢 察 官    錢 義 達